臺灣高雄地方法院民事判決
110年度雄簡字第168號
原      告  尤秀嫆  
訴訟代理人  黃政勛  
被      告  鴻展建設股份有限公司

法定代理人    曾張雪美  
訴訟代理人  曾文宗  
            鄭勝元  
            李文正  
            江世彬  
            林世馨  
上列當事人間請求損害賠償事件，本院於民國111年12月1日言詞
辯論終結，判決如下：
    主      文
一、原告之訴駁回。
二、訴訟費用由原告負擔。    
    事實及理由
一、原告主張：原告所有之高雄市○○區○○街00號房屋（以下簡稱
    「原告房屋」），坐落於高雄市○○區○○段000○00地號土地（
    以下簡稱「原告房屋基地」），被告自民國107年9、10月起
    在原告房屋基地旁之同段183之9地號土地（以下簡稱「183
    之9地號土地」）進行興建房屋工程（以下簡稱「被告工程
    」）。原告房屋地下室原無滲漏水之問題，但被告於施工期
    間破壞附圖一所示、兩造共有之A水溝，以及開挖地基之行
    為，導致原告房屋地下室出現滲水情形（以下簡稱「系爭滲
    水情事」）。原告在108年9月發現上情並與被告協調結果，
    被告承諾負責填補A水溝及另行引流至附圖一所示之C水溝，
    但被告沒有按協議施作方法處理，系爭滲水情事並未改善。
    基上，系爭滲水情事既因被告上述破壞A水溝、開挖地基行
    為所致，自應由被告負擔、賠償原告房屋地下室、水溝之預
    估修繕費用共計新臺幣（下同）222880元。因此依民法第18
    4條、第767條規定請求被告給付等語，並聲明：被告應給付
    原告222880元（原告起訴對象原另有曾張雪美，經原告撤回
    ，並經被告同意，見卷1第109頁，故無須予以審理）。
二、被告抗辯：原告房屋地下室漏水之原因在於屋齡老舊，與被
    告工程開挖地基等施工行為無關，且A水溝為被告自有之私
    設水溝，位於被告自有土地上，並非兩造共有，被告無須負
    擔原告房屋地下室修繕費用。基上，原告之訴為無理由，應
    予駁回等語，並聲明：原告之訴駁回。如受不利判決，願供
    擔保，請准宣告假執行。
三、本件之心證
　㈠被告在原告房屋基地相鄰之183之9地號土地起造房屋之事實
    ，兩造並不爭執；原告提出之原告房屋地下室現況照片（見
    卷1第33頁），亦能佐證確有系爭滲水情事之存在。依兩造
    之攻防，原告之訴有無理由，即在於被告工程開挖地基行為
    以及有無破壞A水溝，是否為系爭滲水情事之原因，以及原
    告能否因此依民法第184條、第767條規定，令被告給付2228
    80元。
　㈡原告論據，在於A水溝之位置緊鄰原告房屋（見附圖一），而
    系爭滲水情事既發生在被告工程施工期間且有開挖地基行為
    及破壞A水溝，故主張互有因果關係。然而，開挖地基勢必
    會碰觸A水溝位置（被告就此不爭執，見卷2第93頁），但就
    開挖地基之行為而言，為興建房屋施工必經階段，需動用重
    型機具進行挖掘工程，當會產生一定之物理振動，自不待言
    。但是此一工序行為否會否導致鄰地房屋之結構體受損（例
    如鄰屋壁面、柱體龜裂，進而滲水），仍須進一步說明有何
    具體施作方法、作用力大小、與破損、漏水位置如何對應、
    連動等因果連結，方能認定。否則僅憑開挖地基行為有一定
    作用力、工序時點與漏水情狀重疊在同一時期之因素，未必
    即能斷定兩者必有關聯。
　㈢況且，系爭滲情事發生原因為何一事，經送陳元睿、林奇正
    土木技師鑑定結果，略以：原告房屋地下室於樓梯前之牆角
    、樓梯下方之局部位置滲、漏水之情形；透過室外排水構調
    查成果可知，原告房屋緊鄰被告工程之原有排水溝已截流改
    道、封填，但填封工法恐未完善確實，不可排除豪大雨仍有
    些許地表逕流水或土壤回填物水份滲水。而由原告房屋室內
    測量含水量成果可得，該地下室滲漏水處之含水量與室外降
    雨呈正相關，經比對熱顯像儀成果未發現顯著滲水路徑，僅
    點狀表面溫度低者，故研判系爭標的物恐因外在水源（地表
    逕流水）反覆浸潤作用下，且原告房屋地下室防水性能衰退
    ，致使外水有滲入之慮；107年以前，建物範圍之降雨將悉
    數排入鄰近排水溝，再透過各尺寸排水溝渠匯至大海，應屬
    當時之建築設計常態，故原告房屋周遭排水溝確有其功能及
    必要性，原告房屋旁原有排水溝功能受損且改道後又無法確
    實阻水，亦將略為增加建物周遭土體含水量（見高雄市土木
    技師公會000-000號鑑定案報告，第6、11頁），並說明鑑定
    以熱顯像儀檢測混凝土水份計量、現場查看等方式，並提出
    現場照片、檢測紀錄等為，上開鑑定報告自可採用。依上開
    鑑定意見，亦未將被告開挖地基行為納入系爭滲水情事之原
    因。因此，原告就被告工程之開挖地基行為與系爭滲水情事
    之因果主張，僅為可能之單方臆測，尚乏具體連結說明及實
    證，無法採信。
　㈣又就被告是否有破壞A水溝，因而導致系爭滲水情事之原告主
    張，依據上開鑑定意見，系爭滲水情事之原因在於外在水源
    （地表逕流水）反覆浸潤作用及原告房屋地下室防水性能衰
    退兩者所致，致使外水有滲入之慮。而原告所主張之A水溝
    一事，客觀情狀在於該水溝雖有其原本之排水功能及必要性
    ，經被告封填時，將原本之水流以截流改道方式改至B、C水
    溝，固因填封工法未完善確實，無法確實阻水，但就結果而
    言，亦僅略為增加建物周遭土體含水量。依鑑定報告所附封
    填情狀照片，封填不足部分之比例甚微（見報告第44、45頁
    ）及A水溝經鑽孔查探之現況，亦無明顯積水（見報告第51
    頁），參以系爭滲水情事因素之外在水源（地表逕流水），
    屬自然現象，非被告之事，則依鑑定評估A水溝未確實填封
    一事僅略為增加含水量之程度，堪認對於原告房屋地下室滲
    水問題並非有絕對影響，即非直接相當之原因。
　㈤「因故意或過失，不法侵害他人之權利者，負損害賠償責任
    。故意以背於善良風俗之方法，加損害於他人者亦同。違反
    保護他人之法律，致生損害於他人者，負賠償責任。但能證
    明其行為無過失者，不在此限」、「所有人對於有妨害其所
    有權者，得請求除去之；有妨害其所有權之虞者，得請求防
    止之」，民法第184條、第767 條第1 項中、後段分別定有
    明文。原告房屋地下室之系爭滲水情事，主因既在於外在水
    源（地表逕流水）反覆浸潤作用及原告房屋地下室防水性能
    衰退所致，與被告之開挖地基及封填A水溝行為無相當因果
    關係，原告依上開規定請求被告應給付預估之修繕費用，尚
    難成立。
四、綜上所述，原告依民法第184條、第767條第1項規定，請求
    被告給付222880元，為無理由，應予駁回。
五、原告雖聲請就A水溝之所在位置予以鑑界，以釐清所有權歸
    屬；另聲請傳證該里里長柯文世，以證明系爭滲水情事、兩
    造協議之過程等情事，惟就A水溝所有權歸屬，與系爭滲水
    情事之原因為何，並無直接關聯；原告本件並未以協議成立
    與否為主張依據，亦無調查之必要。又本件事證已臻明確，
    兩造所提其餘攻擊防禦方法及證據，核與判決結果不生影響
    ，爰不一一論列，併此敘明。
六、訴訟費用負擔之依據：民事訴訟法第78條。
中　　華　　民　　國　　111 　年　　12　　月　　16　　日
                  高雄簡易庭  法　官  高瑞聰
以上正本係照原本作成。
如對本判決上訴，須於判決送達後20日內向本院提出上訴狀。如
委任律師提起上訴者，應一併繳納上訴審裁判費。
中　　華　　民　　國　　111 　年　　12　　月　　16　　日

                             書記官 曹德英